臺灣高雄地方法院交通事件裁定　　　 100年度交聲字第2056號
原處分機關　交通部公路總局高雄區監理所
異　議　人　蔣永德
即受處分人
上列受處分人因違反道路交通管理處罰條例案件，對於交通部公
路總局高雄區監理所民國100 年9 月27日所為之處分（原處分案
號：高監營裁字第裁80-BDB525677號），聲明異議，本院裁定如
下：
    主  文
異議駁回。
    理  由
一、原處分意旨以：異議人即受處分人蔣永德於民國100 年6 月
    14日晚上10時23分許，騎乘車牌號碼OKK-988 號普通重型機
    車（下稱系爭機車）行經高雄市○○○路、水管路口，有「
    不遵守道路交通標線之指示」之情事，為警逕行舉發，嗣由
    原處分機關依道路交通管理處罰條例第60條第2 項第3 款之
    規定，裁處異議人罰鍰新臺幣（下同）900 元等語。
二、異議意旨略以：本件異議人所騎乘者係機車，裁罰根據應依
    道路交通管理處罰條例第69條以後有關慢車之規定，惟本件
    員警舉發異議人違規之條文係引用該條例第60條第2 項有關
    汽車駕駛人之處罰規定，應屬法條引用錯誤；又依道路交通
    標誌標線號誌設置規則第16條之規定，標誌以豎立於行車方
    向之右側為原則，惟該路段之警告、速限標誌係設置於機車
    道之左側，於法不合；另該路口雖設有停止線，然真實路況
    並非交岔路口，於該處設置機慢車固定式微電腦闖紅燈照相
    機，實屬矯枉過正，為此提起本件聲明異議等語。
三、按駕駛人駕駛汽車，應遵守道路交通標誌、標線、號誌之指
    示；汽車駕駛人，駕駛汽車不遵守道路交通標誌、標線、號
    誌之指示者，而本章各條無處罰之規定者，處900 元以上1,
    800 元以下罰鍰，道路交通安全規則第90條前段、道路交通
    管理處罰條例第60條第2項第3款分別定有明文。又前揭規定
    所指「汽車」，應包括機器腳踏車在內，道路交通安全規則
    第2條第1項第1款、道路交通管理處罰條例第3 條第8款亦均
    有所明定。另按停止線，用以指示行駛車輛停止之界限，車
    輛停止時，其前懸部分不得伸越該線；車輛面對圓形紅燈表
    示禁止通行，不得超越停止線或進入路口，道路交通標誌標
    線號誌設置規則第170條第1項、第206 條第5款第1目亦規定
    甚明。
四、經查：
  (一)異議人於100年6月14日晚上10時23分許，騎乘系爭機車行經
    高雄市○○○路、水管路口，有「不遵守道路交通標線之指
    示」之情事，經警逕行舉發，原處分機關即交通部公路總局
    高雄區監理所即據以裁罰異議人罰鍰900 元等情，為異議人
    所不否認，並有交通部公路總局高雄區監理所高監營裁字第
    裁80-BDB525677號違反道路交通管理事件裁決書、高雄市政
    府警察局高市警交相字第BDB525677 號舉發違反道路交通管
    理事件通知單各1 紙、採證照片2 張附卷可稽（見本院卷第
    6 頁背面、第11至12、16頁）；而異議人所騎乘之前揭機車
    ，於上開時間確有於該路口紅燈亮啟27.4秒及28.4秒後未予
    停等，猶通過感應線圈啟動相機執行拍照，該車輪車體已越
    過停止線（惟尚未達於可認定係闖紅燈之程度）等情，此復
    經高雄市政府警察局交通警察大隊就上開採證照片所顯示之
    狀況，以100 年9 月19日高市警交逕字第1000035121號函詳
    述在卷（見本院卷第13頁），是異議人於舉發時地確有「不
    遵守道路交通標線之指示」之情事，堪以認定。
  (二)異議人雖仍以前開情詞置辯，然查：
  1.道路交通安全規則、道路交通管理處罰條例所稱之「汽車」
    ，均有包括機器腳踏車在內，業如前述，且按道路交通管理
    處罰條例第69條所稱之慢車，係指自行車（包含腳踏自行車
    、電動輔助自行車、電動自行車）、3 輪以上慢車（包含三
    輪車、貨車、手拉（推）貨車等人力行駛車輛及牛車、馬車
    等獸力行駛車輛）而言，揆諸該等就慢車之定義及所舉類型
    ，亦實與本件異議人所騎乘之普通重型機車截然不同，是異
    議人既有騎乘上開機車違規之實，原處分機關引用該條例第
    60條第2 項第3 款對於汽車駕駛人之裁罰規定，即無援引法
    條之誤，異議人認應依據該條例第69條以後有關慢車之規定
    ，已有誤會。
  2.異議人雖又辯稱該路段之警告、速限標誌係設置於機車道之
    左側，與法律規定應設置於行車方向之右側為原則不合，且
    亦不應於該處設置機慢車固定式微電腦闖紅燈照相機云云，
    然按標誌以豎立於行車方向之右側為原則，特殊情況得豎立
    於行車方向之左側或以懸掛方式設置之，道路交通標誌標線
    號誌設置規則第16條第1 項已有明定，觀以異議人所提供之
    現場照片，可見立於該路段機車道右側之行道樹遠較左側之
    安全島上之樹木高大、茂密，若硬將上開警告、速限標誌設
    於上開機車道右側，恐將有因樹木遮蔽而不易為用路人發現
    之虞，此反使設置該等標誌係在提醒駕駛人前有違規照相設
    備，應注意速限並小心駕駛之目的喪失，是經核應認主管機
    關確有將前述標誌設置於該機車道左側之特殊情況，該等標
    誌之設置難謂有何違反道路交通標誌標線號誌設置規則第16
    條第1 項規定之情形；況按標誌、標線、號誌之設置、養護
    及號誌之運轉，係由主管機關依其管轄辦理之，而所稱主管
    機關，則指公路主管機關、市區道路主管機關及警察機關，
    此為道路交通標誌標線號誌設置規則第4 條第1 項、第5 條
    分別訂有明文。故道路主管機關本得於法令授權範圍內，考
    量當地之整體交通狀況、車輛通行之方便及安全性等一切情
    形之後，基於權責為綜合判斷，對於各項行政措施包括道路
    設計、交通號誌、標誌、標線之設置、為具體裁量、規劃，
    以求達成道路充分有效能利用、維持交通秩序、保障道路使
    用人往來便利與安全之行政目的，除有違背法令或明顯矛盾
    、錯誤外，司法機關亦不得涉入此行政權核心領域，苟駕駛
    人認為設置不當，仍應先依循行政程序提出救濟，或向道路
    主管機關陳述其意見，尚不能以任何原因恣意枉顧交通標誌
    、標線、號誌，否則交通秩序必然無法維繫，人車生命安全
    亦將無以確保。是異議人既有於上開時地騎乘前述機車不遵
    守道路交通標線之指示之情事，已如前述，縱認異議人所稱
    上開警告、限速標誌及機慢車固定式微電腦闖紅燈照相機設
    置不當云云屬實，仍不足資為異議人免責之事由。
  (三)綜上所述，異議人確有於前揭時地騎乘系爭機車，而有「不
    遵守道路交通標線之指示」之違規情事，異議人上開所辯，
    均無可採，原處分據此裁處異議人罰鍰900 元，於法尚無違
    誤，應予維持。異議人提起本件異議，自無理由，應予駁回
    。
據上論斷，應依道路交通事件處理辦法第18條，裁定如主文。
中    華    民    國   100    年    11    月    30    日
                  交通法庭  法  官  許勻睿
以上正本證明與原本無異。
如不服本裁定，應於收受送達後5 日內向本院提出抗告狀。
中    華    民    國   100    年    12    月     1    日
                            書記官  王芷鈴